臺灣士林地方法院刑事判決　　　　　　　 99年度訴字第225號
公　訴　人　臺灣士林地方法院檢察署檢察官
被　　　告　邱彬豪
選任辯護人　鄭重文律師
上列被告因殺人未遂案件，經檢察官提起公訴（99年度偵字第12
48號），本院判決如下：
    主  文
邱彬豪共同犯傷害致人重傷罪，處有期徒刑伍年陸月。
    事  實
一、邱彬豪於民國98年10月1 日凌晨，駕駛車號7315-PD 號自用
    小客車，前往臺北市○○區○○路之「好樂迪KTV 」，與不
    詳姓名之成年友人數人在包廂飲酒唱歌，曾文彥、林士鎮（
    所涉重傷害部分由公訴人另為不起訴之處分）與綽號「加加
    」、「小婷」、「K 丸」男女友人等6 人在不同包廂飲酒唱
    歌；同一時間，張秉輝因翌（2 ）日即將入監服刑，亦邀好
    友李志偉、張書誌、蔡曜謙、林凱莉等人前來該處另一間包
    廂飲酒唱歌。嗣因曾文彥、李志偉等人相互認識，不期而遇
    後，引介邱彬豪等人進入張秉輝等人之包廂敬酒，期間邱彬
    豪質疑張秉輝酒後言語態度欠佳，爆發口角後，於當日凌晨
    3 時17分許，兩方多人先在包廂走廊發生肢體衝突，惟因雙
    方部分人員極力勸阻，且警方及時趕至，事端方未擴大，混
    亂中，張秉輝仗酒使氣向對方嗆聲挑釁可再到臺北市○○區
    ○○路或興華街理論等語，隨即為蔡曜謙駕車搭載張秉輝及
    林凱莉2 人、張書誌則單獨駕車共同離去，途中並聽從張秉
    輝指示駛往臺北市○○區○○路44巷底等候友人。
二、邱彬豪酒酣性衝，心有不甘，與不詳姓名之成年友人約7 、
    8 人均為識慮成熟之成年人，共同基於傷害之犯意聯絡，其
    等在客觀上應能預見眾人在持木質棍棒、鋁棒圍毆人之頭、
    臉、身體等部位，將易使被圍毆者造成眼睛毀敗或嚴重減損
    視能之重傷害結果，雖主觀上無殺人或重傷之犯意，然當時
    疏未預見會造成視能喪失之重傷害結果，即由邱彬豪駕駛上
    開自用小客車、不詳男子駕駛另輛車號不詳之深色自用小客
    車分別搭載眾人，尾隨蔡曜謙、張書誌座車，於當日凌晨3
    時40分許，在臺北市○○區○○路44巷底，一遇張秉輝蹲坐
    在路邊吸食香煙之際，邱彬豪仗酒使氣下，與該不詳姓名之
    成年友人約7 、8 人，不由分說，下車分持木棒、鋁棒朝蹲
    坐之張秉輝頭部、臉部、身體等處毆打，並追打張書誌（傷
    害部分未提出告訴，蔡曜謙、林凱莉2 人在對面之便利商店
    內），張秉輝突遭毆打未及防範隨即不支倒地，邱彬豪等人
    始行罷手，並即速駕車離去，經蔡曜謙、張書誌、林凱莉及
    時將張秉輝送醫急救，致張秉輝臉部多重挫傷、鼻骨骨折、
    頸部挫傷、胸壁挫傷（12X6公分）、胸壁瘀傷（ecchymosis
    12X8公分）、鼻子撕裂傷（L/W 1 公分）、右眼挫傷、右眼
    臉撕裂傷2 處（L/W ）、右手臂擦傷（A/W ）、左手瘀傷（
    ecchymosis4 X3公分) 、右眼前房出血、右眼結膜下出血併
    玻璃體出血、右眼鞏膜撕裂傷併網膜及脈絡膜脫出，眼球嚴
    重裂傷，眼球內容物、虹膜、網膜脫出（右眼眼球破裂併眼
    球虹膜內容物脫出），雖經緊急縫合手術，仍因上開傷害導
    致右眼視力完全喪失且無法恢復之重傷害。嗣經警據報循線
    查明邱彬豪身分，始查知全情。
三、案經張秉輝訴由臺北市政府警察局南港分局報請臺灣士林地
    方法院檢察署檢察官偵查起訴。
    理  由
壹、證據能力部分：
    按被告以外之人於審判外之言詞或書面陳述，除法律有規定
    者外，不得作為證據，刑事訴訟法第159 條第1 項定有明文
    ，此即學理上所稱「傳聞證據排除法則」。又被告以外之人
    於審判外之陳述，雖不符同法第159 條之1 至第159 條之4
    之規定，而經當事人於審判程序同意作為證據，法院審酌該
    言詞陳述或書面陳述作成時之情況，認為適當者，亦得為證
    據。當事人、代理人或辯護人於法院調查證據時，知有第15
    9 條第1 項不得為證據之情形，而未於言詞辯論終結前聲明
    異議者，視為有前項之同意，此則據同法第159 條之5 規定
    甚明。鑒於採用傳聞證據排除法則重要理由之一，係因傳聞
    證據未經當事人之反詰問予以覈實，若當事人願放棄對原供
    述人之反對詰問時，原則上即可承認該傳聞證據之證據能力
    。而揆諸我國刑事訴訟法第159 條之5 之立法理由，除參照
    前述傳聞證據排除法則之基本法理外，亦參考日本刑事訴訟
    法第326 條之立法例，查日本刑事審判實務之運作，有關檢
    察官及被告均同意作為證據之傳聞書面材料或陳述，可直接
    援引該國刑事訴訟法第326 條作為傳聞例外之法律依據，僅
    在檢察官與被告或其辯護人不同意之情況下，乃須根據其他
    傳聞例外規定，俾以斟酌該等傳聞書面材料或陳述是否具有
    證據能力，在當事人間無爭執之案件中，傳聞證據基本上均
    可依據前引規定提出於法院使用。據此，我國刑事訴訟法第
    159 條之5 之適用應可作同上之解釋。公訴人、被告及其辯
    護人就本件判決所引之被告以外之人於審判外之供述及非供
    述陳述，迄於言詞辯論終結前未為異議之聲明，而本院審酌
    上開傳聞證據作成時之情況，核無違法取證及證明力明顯過
    低之瑕疵，為證明犯罪事實所必要，亦認為以之作為證據為
    適當，根據上開規定及說明，作為本件判決認定被告犯罪事
    實之被告以外之人於審判外陳述是否屬於傳聞之例外，無庸
    先行考量刑事訴訟法第159 條之1 第2 項、第159 條之2 、
    第159 條之3 等規定，得逕依同法第159 條之5 規定作為證
    據。
貳、得心證之理由：
一、訊據被告邱彬豪坦承於前開時、地在臺北市信義區「好樂迪
    KTV 」松隆店，因敬酒態度問題與告訴人張秉輝爆發口及輕
    微肢體衝突，嗣因對方怒嗆可再到臺北市○○區○○路或興
    華街理論，基於傷害之犯意，於前開時、地持棍棒毆打告訴
    人張秉輝致其臉部多重挫傷、鼻骨骨折、頸部挫傷、頸部挫
    傷、胸壁挫傷（12X6公分）、胸壁瘀傷（ecchymosis12X8
     公 分）、鼻子撕裂傷（L/W 1 公分）、右眼挫傷、右眼臉
    撕裂傷2 處（L/W ）、右手臂擦傷（A/W ）、左手瘀傷（ec
    chym osis4X3公分) 、右眼前房出血、右眼結膜下出血併玻
    璃體出血、右眼鞏膜撕裂傷併網膜及脈絡膜脫出，眼球嚴重
    裂傷，眼球內容物、虹膜、網膜脫出（右眼眼球破裂併眼球
    虹膜內容物脫出）及致其右眼視力完全喪失且無法恢復之重
    傷害等情不諱（偵查卷一第75頁、卷二第27至29頁，本院審
    訴卷第23頁，本院訴字卷第25、97、126 、132 、133 頁）
    ，惟否認主觀上有殺人或重傷之犯意及有與不詳姓名之成年
    人約7 、8 人分持棍棒、鋁棒共同圍毆告訴人張秉輝，辯稱
    ：係因在「好樂迪KTV 」包廂走廊發生肢體衝突時，對方嗆
    聲挑釁可再到臺北市○○區○○路或興華街理論，當時僅伊
    獨自駕車前往在臺北市○○區○○路44巷底，遇見張秉輝蹲
    坐在路邊吸食香煙，其欲教訓張秉輝故即下車持木棒毆打二
    、三下即停手，其餘在場5 、6 人雖有持鋁、棍棒毆打張秉
    輝，但伊均不認識，其餘之人並非伊所邀約共同前去圍毆張
    秉輝云云。
二、惟查：
  (一)被告邱彬豪於98年10月1 日凌晨，在臺北市○○區○○路「
    好樂迪KTV 」包廂內，與告訴人張秉輝因敬酒之事而爆發口
    角後，於當日凌晨3 時17分許，兩方多人先在包廂走廊發生
    肢體衝突，惟因雙方部分人員極力勸阻，且警方及時趕至，
    始平息事端等情，除據被告邱彬豪坦承在卷外，並經證人林
    士鎮、張秉輝、張書誌、蔡曜謙、林凱莉、李志偉、曾文彥
    等人分別於警詢、偵查及本院審理中證述無訛（偵卷一第15
    、22、26、29、36、39、43、77、92至95、104 、105 頁，
    偵卷二第39、40頁，偵卷三第139 、140 頁，本院訴字卷第
    98、99、101 、127 頁），並有雙方於「好樂迪KTV 」包廂
    走廊發生肢體衝突之監視錄影翻拍照片7 張在卷足憑（偵查
    卷一第65至67頁），足認被告邱彬豪與告訴人張秉輝間確係
    因敬酒之事，而發生肢體衝突。
  (二)再者，告訴人張秉輝因因敬酒之事與被告邱彬豪發生肢體衝
    突後，告訴人張秉輝在「好樂迪KTV 」包廂走廊向被告邱彬
    豪等人怒嗆可再到臺北市○○區○○路或興華街理論等語，
    在場之友人蔡曜謙隨即駕車載送告訴人張秉輝、林凱莉與自
    行駕車之張書誌一同離開「好樂迪KTV 」並至臺北市○○區
    ○○路44巷底，告訴人張秉輝甫蹲坐在路邊吸食香煙之際，
    被告邱彬豪隨即駕駛車號7315-PD 號自用小客車，與不詳男
    子駕駛另輛車號不詳之深色自用小客車分別搭載不詳姓名之
    成年人約7 、8 人，見張秉輝蹲坐在路邊吸食香煙時，被告
    邱彬豪與該不詳姓名之成年人約7 、8 人，不由分說，下車
    分持木棍棒、鋁棒毆打張秉輝之頭部、臉部、身體等部位，
    並追打張書誌，告訴人張秉輝突遭一陣急猝毆打未及防範隨
    即不支倒地，邱彬豪等人始行罷手，並即速駕車離去，經蔡
    曜謙、張書誌、林凱莉及時將張秉輝送醫急救等情，業據證
    人李志偉、張秉輝、張書誌、蔡曜謙、林凱莉等人分別於警
    詢、偵查及本院審理中結證屬實（偵卷一第15、22、26、29
    、34、36、39、43、92至95、104 、105 ，106 、182 至18
    7 頁，偵卷三第139 、140 、141 頁，本院訴字卷第98至10
    3 頁），證人張書誌、蔡曜謙、林凱莉所證述張秉輝遭被告
    邱彬豪夥同數人毆打之情節，經核彼此相符，內容一致，堪
    予採信。是以，告訴人張秉輝與友人張書誌、蔡曜謙、林凱
    莉等人甫抵達該處時，甫下車不久約1 、2 分鐘後（證人張
    秉輝警詢稱約1 至2 分鐘，證人蔡曜謙於警詢證稱約2 分鐘
    ，偵查卷一第23、29頁），被告邱彬豪隨後駕駛車號7315-P
    D 號自用小客車，與不詳男子駕駛另輛車號不詳之深色自用
    小客車分別搭載不詳姓名之成年人約7 、8 人抵達該處後，
    渠等下車分持木棍棒、鋁棒同時毆打蹲坐在路邊吸食香煙之
    張秉輝之頭部、臉部、身體等處，顯見被告邱彬豪與該等人
    毆打之目標即為告訴人張秉輝，且毆打告訴人張秉輝之過程
    時間極為短暫，見告訴人張秉輝不支倒地後，被告邱彬豪與
    該等人並迅速駕車離去，足認被告邱彬豪與該等參與毆打張
    秉輝之人，彼此間已有事先計劃、謀議之犯意聯絡及行為分
    擔，始有如此相互配合之默契，至為明確。被告邱彬豪此部
    分所辯僅其獨自持棍棒毆打張秉輝，不識其他持棍棒共同毆
    打告訴人張秉輝之人云云，顯屬迴護避就之詞，不足採信。
  (三)證人張秉輝於偵查中證稱：伊離開KTV 時，身體並未受傷，
    伊都是在興中路現場遭受圍毆時造成的（傷勢）（偵查卷一
    第106 頁），證人蔡曜謙於偵查中證稱：在KTV 僅係輕微推
    擠拉扯，伊等離開KTV 時，張秉輝身體均係完好，……在KT
    V 衝突時張秉輝未受傷等語，證人林凱莉於偵查中亦證稱：
    張秉輝離開KTV 到興中路現場時並未表示身體有何不適，且
    在KTV 時之衝突，也不到會受傷地步等語（偵查卷一第95、
    97頁）。而告訴人張秉輝於當日凌晨3 時40分許，在臺北市
    ○○區○○路44巷底，遭被告邱彬豪與該不詳姓名之成年人
    約7 、8 人圍毆不支倒地，經送醫急救後，告訴人張秉輝臉
    部多重挫傷、鼻骨骨折、頸部挫傷、胸壁挫傷（12X6公分）
    、胸壁瘀傷（ecchymosis 12X8 公分）、鼻子撕裂傷（L/W
    1 公分）、右眼挫傷、右眼臉撕裂傷2 處（L/ W）、右手臂
    擦傷（A/W ）、左手瘀傷（ecchymosis4X3 公分) 、右眼前
    房出血、右眼前房出血、右眼結膜下出血併玻璃體出血、右
    眼鞏膜撕裂傷併網膜及脈絡膜脫出，眼球嚴重裂傷，眼球內
    容物、虹膜、網膜脫出（右眼眼球破裂併眼球虹膜內容物脫
    出），雖經緊急縫合手術，仍因上開傷害導致右眼視力完全
    喪失且無法恢復之傷害，有告訴人張秉輝之臺北市立聯合醫
    院忠孝院區診斷明書1 紙、臺北市立聯合醫院99年2 月1 日
    北市醫忠字第09931016100 號函（含證人張秉輝之病歷）1
    份、張秉輝現容貌相片1 張暨臺北市立聯合醫院100 年2 月
    14日北市醫忠字第10030117900 號函及所附之病歷、驗傷診
    斷書等附卷可稽（偵查卷一第82、109 、123 至180 頁，本
    院訴字卷第33至72頁），從而，告訴人張秉輝上開所受之傷
    勢均係為被告邱彬豪及該等不詳姓名之人共同圍毆所造成，
    亦可認定。按毀敗或嚴重減損一目或二目之視能之傷害，即
    為重傷，刑法第10條第4 項第1 款定有明文，
    本件告訴人張秉輝因上開傷害，其中導致右眼視力完全喪失
    且無法恢復，自屬刑法第10條第4 項第1 款所稱重傷害，亦
    甚明確。
  (四)公訴人雖認被告係基於殺人之主觀犯意，而為本件攻擊被害
    人之行為，惟被告究係基於傷害犯意抑或殺人犯意而為之，
    乃存在其內心之主觀情狀，旁人無法直接察知，僅能由其客
    觀行為及相關事實資以判斷之。按殺人與傷害之區別，應以
    有無殺意為斷，其受傷之多寡及是否為致命部位，輕重如何
    ，有時雖可藉為認定有無殺意之參考，究不能據為絕對標準
    ，最高法院著有18年上字第1309號及19年上字第718 號判例
    可資佐參。另按殺人未遂之成立，以有殺害他人生命之故意
    ，著手於殺人之實行而未發生死亡之結果為要件；倘無使人
    喪失生命之故意，僅在使其身體、健康受到傷害，則為傷害
    罪。故殺人未遂、傷害之區別，端賴行為人行為時，究出於
    殺人或傷害之犯意而定。至殺人犯意之存否，固係隱藏於行
    為人內部主觀之意思，被害人傷痕之多寡、受傷處所是否即
    為致命部位、傷勢輕重程度、加害人下手情形、所用兇器為
    何，並與被害人曾否相識、有無宿怨等情，雖不能執為區別
    殺人與傷害之絕對標準，然仍非不得盱衡審酌事發當時情況
    ，觀其行為動機，視其下手情形、用力輕重、砍向部位之手
    段，佐以其所執兇器、致傷結果、與被害人之關係暨行為後
    之情狀等予以綜合觀察論斷。又所謂故意致人重傷，係指加
    害時即有致人重傷之故意，而結果致被害人重傷者而言。若
    其犯罪之初，僅有傷害人之故意，徒以一時氣憤用力過猛或
    兇器過於鋒利，致被害人受重傷之結果者，只能以同條第1
    項之犯傷害罪因而致人重傷論科，與第2 項之情形迥不相同
    （最高法院22年上字第4136號判例參照）。次按重傷害之成
    立，以有毀敗他人身體機能之故意，著手於傷害之實行而發
    生毀敗之結果為要件，是則重傷與普通傷害罪之區別，應以
    加害人有無重傷害故意為斷（最高法院77年度台上字第4246
    號判決意旨參照）。至被害人受傷之部位、傷痕之多寡、輕
    重，所用之兇器、下手實施、事後有無將受傷的被害人送醫
    院救護情形，固不能為區別重傷害與普通傷害罪之絕對標準
    ，但此等諸種情節及其他客觀具體事實，仍不失為認定有無
    重傷害罪之判斷資料。訊據被告邱彬豪堅決否認有殺人及重
    傷害之故意，辯稱：係因在「好樂迪KTV 」包廂走廊發生肢
    體衝突時，告訴人張秉輝這方怒嗆可再到臺北市○○區○○
    路或興華街理論輸贏等語，查：
  (1)本件事前被告邱彬豪與張秉輝彼此均不認識，並無宿怨，係
    被告邱彬豪與告訴人張秉輝在「好樂迪KTV 」包廂內，因敬
    酒之事而爆發口角後，始先於當日凌晨3 時17分許，兩方多
    人在包廂走廊發生肢體衝突，惟因雙方部分人員極力勸阻，
    且警方及時趕至，始平息事端等情，已如上述，又當時告訴
    人張秉輝並以台語向被告邱彬豪這一方怒稱挑釁可再到臺北
    市○○區○○路或興華街理論輸贏等語，業據證人李志偉述
    屬實（偵查卷一第39頁、卷三第140 頁），是以本件之衝突
    傷害過程，確係因彼此敬酒之細故所引起，被告邱彬豪與告
    訴人張秉輝間並無深仇宿怨，是否足萌生殺人或重傷害犯意
    ，實非無疑，衡情，當不致於毆打戕取告訴人張秉輝之生命
    或使其重傷害之程度，始能達到渲洩仇恨之目的。
  (2)再者，被告邱彬豪與該等不詳姓名之成年人約7 、8 人固分
    持木質棍、棒、鋁棒不由分說即向蹲坐在路邊吸食香煙之張
    秉輝之頭部、臉部、身體等處一陣毆打，告訴人張秉輝突遭
    急猝毆打未及防範隨即不支倒地，而受有前開之傷害及右眼
    視力喪失之重傷害，傷勢雖非輕微，然就被告邱彬豪與該等
    成年人毆打告訴人張秉輝之時間：證人張書誌證稱：約3、4
    分鐘等語，證人蔡曜謙證稱：約30秒左右，並無3 、4 分鐘
    之久等語，證人林凱莉證稱：時間過程很快，約1 、2 分鐘
    ……張秉輝倒地後他們就離開（指被告邱彬豪及同夥等人）
    等語（偵查卷一第182 、184 、185 頁），證人張書誌、蔡
    曜謙、林凱莉所證述毆打之過程時間，彼此略有出入，但綜
    合證人張書誌、蔡曜謙、林凱莉所述毆打之時間判斷觀之，
    仍然可認為被告邱彬豪與該等成年人毆打告訴人張秉輝之過
    程時間，甚為短暫，於告訴人張秉輝不支倒地喪失抵抗能力
    後並未持續毆打足以致命之要害部位，實具有尋釁傷害教訓
    之意味至明。被告邱彬豪與該等成年人若果真確有欲致告訴
    人張秉輝於死之殺人犯意，以當時圍毆之人數及持用行兇之
    木質棍棒、鋁棒，及告訴人張秉輝被毆不支倒地後，被告邱
    彬豪等人仍可持續長時間接續毆打，足可使告訴人喪失生命
    之結果，豈會於一陣毆打見告訴人張秉輝不支倒地後即迅速
    離去。
  (3)告訴人張秉輝遭被告邱彬豪及該等成年人毆打時為蹲坐之低
    姿勢，而被告邱彬豪與該等成年人毆打則為站立姿勢，依案
    發現場當時雙方之姿勢，被告邱彬豪及其同夥之人持棍棒出
    手時，告訴人張秉輝之頭、臉、手、上半身等處為最容易遭
    受攻擊毆打之部位，此觀之前開診斷證明書及其病歷所記載
    告訴人所受之傷害多為頭部、眼臉、頸、胸部及雙手等部位
    亦可得之佐證，亦核與證人張書誌於偵查中證稱：攻擊張秉
    輝之頭部外，其他身體部位也有被攻擊之情形等語相符（偵
    查卷一第182 頁），尚不能僅憑告訴人張秉輝受傷之處大部
    分適位於頭部及其右眼喪失視能，即執為被告具有殺人或使
    人受重傷故意之論據。
  (4)證人蔡曜謙雖於偵查中經檢察官訊問陳稱：「（問：如果這
    種情形發生在別人身上，你認為被害人會否被打死？）會」
    等語、證人林凱莉查中證稱：「（問：如果你們沒有及時救
    助張秉輝，他會不會死在該地？）應該會」等語（偵查卷一
    第185 、186 頁），然此為證人蔡曜謙、林凱莉主觀臆測之
    詞，能否採信，已有可議。況且，告訴人張秉輝於案發受傷
    後之98年10月1 日凌晨3 時50分許經證人張書誌、蔡曜謙、
    林凱莉送往臺北市立聯合醫院忠孝院區就醫，到院時右眼眼
    球破裂併眼球虹膜內容物脫出，傷勢極為嚴重，已達視力完
    全喪失程度，到院時頭部外傷眼臉裂傷、臉部多重挫傷、鼻
    骨骨折，但病患到院時意識尚稱清醒，電腦斷層並無顱內出
    血，似無致命危險等語，此有前開臺北市立聯合醫院100 年
    2 月14日北市醫忠字第10030117900 號函在卷可稽（本院訴
    字卷第33頁），適足說明告訴人張秉輝當時雖其右眼傷勢極
    為嚴重，但並無致命之傷勢，公訴人若以告訴人張秉輝右眼
    傷勢極為嚴重，即謂被告有殺人之犯意，或認為有重傷害之
    故意，尚嫌速斷。
  (5)另公訴人亦認被告邱彬豪亦有阻止蔡曜謙靠近營救張秉輝云
    云，惟訊據被告邱彬豪原否認有阻擋蔡曜謙營救張秉輝等語
    ，證人林凱莉於偵查中證稱：下車後就衝過來（指被告邱彬
    豪及其同夥等人）打張秉輝，於是我趕緊將蔡曜謙拉到對面
    便利商店，後來蔡曜謙要出去外面，我不讓他出去，正在拉
    扯時，對方已經離去，所以我們趕緊過去察看等語（偵查卷
    一第95、96頁），是以被告邱彬豪等人抵達現場時，證人林
    凱莉立即將蔡曜謙拉至對面便利商店，使蔡曜謙無及時出面
    營救之動作，故公訴人此部分陳訴與事實不符，應係將證人
    林凱莉阻止蔡曜謙之動作誤為被告邱彬豪所為。
  (6)綜上各情，參互以觀，堪認被告邱彬豪及其同夥等人應僅具
    有單純普通傷害之故意，本件尚難遽認有何殺人或重傷害之
    犯意。
  (五)再按刑法第17條之加重結果犯，係指行為人就其故意實行之
    基本犯罪行為，於一般客觀情況下，可能預見將發生一定之
    結果，但行為人因過失而主觀上未預見該結果之發生，乃就
    行為人主觀上意欲實行之基本犯罪行為，及客觀上可能預見
    其結果之發生，二者間因有相當因果關係存在，予以加重其
    刑之法律評價（最高法院95年度台上字第1716號判決要旨參
    照）。查本件被告邱彬豪雖無殺人或重傷害之犯意，即被告
    持木質棍棒、鋁棒攻擊、傷害告訴人張秉輝時，其目的既僅
    在於藉由攻擊告訴人之頭、臉、身體等部位以傷害，主觀上
    僅認知到將造成告訴人受傷之情事，雖並未預見其以上開木
    質棍棒、鋁棒毆打告訴人身體將導致身體器官受有嚴重傷害
    ，然於當時，被告邱彬豪及其不詳姓名之成年友人約7 、8
    人均為識慮成熟之成年人，並非完全無社會經驗之人，且知
    悉所持木質棍棒、鋁棒乃硬器，客觀上自能預見其以上述硬
    器隨意揮擊告訴人張秉輝頭、臉之部位，均甚有可能誤傷告
    訴人之臉部雙眼要害，此為被告邱彬豪於審理中所供承在卷
    （本院訴字卷第133 頁），其客觀上本有義務注意其出手部
    位、出手力道等，且於當時情況客觀上並非不能注意，竟因
    出手過猛，以上述木質棍棒、鋁棒攻擊毆打告訴人張秉輝，
    致其受有上開右眼視能完全喪失之重傷害，雖被告係以普通
    傷害犯意，揮擊致告訴人成重傷害，然因過失而主觀上未預
    見該重傷害結果之發生。再告訴人張秉輝所受之重傷，確因
    被告邱彬豪及其同夥之傷害行為所引起，足以發生此項重傷
    結果，被告邱彬豪傷害告訴人張秉輝之行為，與告訴人張秉
    輝之重傷結果間，自有相當之因果關係。
  (六)又關於刑法上共同正犯之行為分擔認定，「上訴人等四人同
    時同地基於同一原因圍毆被害人等二人，其中一人因傷致死
    ，當時既無從明確分別圍毆之對象，顯係基於一共同之犯意
    分擔實施行為，應成立共同正犯，並同負加重結果之全部罪
    責」、「共同正犯間，非僅就其自己實施之行為負其責任，
    並在犯意聯絡之範圍內，對於他共同正犯所實施之行為，亦
    應共同負責，上訴人既持扁擔，邀帶他人共同行毆，即無區
    別刀傷、木器傷而分負責任之理」、「共同實施犯罪行為之
    人，在合同意思範圍以內，各自分擔犯罪行為之一部，相互
    利用他人之行為，以達其犯罪之目的者，即應對於全部所發
    生之結果，共同負責」（最高法院69年台上字第1931號判例
    、32年上字第1905號判例、27年上字第755 號判例、28年上
    字第3110號判例參照），則被告邱彬豪與其不詳姓名之成年
    友人約7 、8 人既然事前共同謀議欲下手教訓傷害告訴人張
    秉輝，顯係基於共同之犯意分擔實施行為，故依前揭判例要
    旨應成立共同正犯，並同負加重結果之全部罪責。
  (七)綜上所述，被告邱彬豪前揭所辯顯係事後卸責之詞，不可採
    信。本件事證已臻明確，被告邱彬豪犯行洵堪認定。
三、核被告所為，係犯刑法第277 條第2 項後段之傷害致重傷罪
    ，公訴人認被告係犯刑法第271 條第2 項、第1 項之殺人未
    遂罪嫌，起訴法條容有未洽，然所起訴事實與本院認定之基
    本社會事實相同，其起訴法條應予變更。被告邱彬豪與其不
    詳姓名之成年友人約7 、8 人間就本件犯行，顯有犯意聯絡
    ，且互有行為分擔，應論以共同正犯。又被告邱彬豪及其不
    詳姓名之成年友人約7 、8 人上開傷害行為，造成告訴人張
    秉輝頸部挫傷、胸壁挫傷（12X6公分）、胸壁瘀傷（ecchym
    osis 12X8 公分）、鼻子撕裂傷（L/W1公分）、右眼挫傷、
    右眼臉撕裂傷2 處（L/W ）、右手臂擦傷（A/W ）、左手瘀
    傷（ecchymosis4X3 公分) 部分雖未據起訴書載明，惟此部
    分與被告邱彬豪被訴有罪部分，有實質一罪之裁判上一罪關
    係，為起訴效力所，本院自得併予審理。爰審酌被告邱彬豪
    僅因敬酒細故及告訴人張秉輝酒後尋釁之無意言語而生衡突
    即夥同數人下手痛毆告訴人張秉輝，致告訴人張秉輝受有右
    眼視能完全喪失之重傷害，終身均無回復之可能，已造成告
    訴人與家人精神、經濟上相當之負擔，犯罪所生之損害非輕
    ，其雖坦承傷害犯行，但仍否認有其餘共同正犯亦拒不供出
    其餘共同正犯之人，雖表示願意賠償告訴人，然迄今未與告
    訴人達和解之態度，兼衡其犯罪之動機、目的、品性、手段
    等一切情狀及公訴人引用法條所求處之刑，量處被告邱彬豪
    如主文所示之刑，以示懲儆，至於被告邱彬豪及其不詳姓名
    之成年友人約7 、8 人等人供犯本罪所用之木質棍棒、鋁，
    並未扣案，不能證明為渠等所有，又非違禁物，爰不予宣告
    沒收，附此敘明。
據上論斷，應依刑事訴訟法第299 條第1 項前段、第300 條，刑
法第28條、第277 條第2 項後段，判決如主文。
本案經檢察官朱學瑛到庭執行職務
中    華    民    國  100     年    5     月    26    日
                  刑事第三庭審判長法  官  黃潔茹
                                  法  官  李冠宜
                                  法  官  蔡明宏
以上正本證明與原本無異。
如不服本判決應於收受送達後 10 日內向本院提出上訴書狀，並
應敘述具體理由。其未敘述上訴理由者，應於上訴期間屆滿後20
日內向本院補提理由書（均須按他造當事人之人數附繕本）「切
勿逕送上級法院」。
                                  書記官  夏珍珍
中    華    民    國  100     年    5     月    26    日
附錄：本案論罪科刑法條全文
刑法第277 條
傷害人之身體或健康者，處三年以下有期徒刑、拘役或一千元以
下罰金。
犯前項之罪因而致人於死者，處無期徒刑或七年以上有期徒刑；
致重傷者，處三年以上十年以下有期徒刑。